臺灣板橋地方法院刑事判決　　　　　　　99年度訴字第3776號
公　訴　人　臺灣板橋地方法院檢察署檢察官
被　　　告　黃煌森
指定辯護人　本院公設辯護人湯明純
上列被告因殺人未遂案件，經檢察官提起公訴（99年度偵緝字第
2968號），本院判決如下：
    主  文
黃煌森殺人未遂，處有期徒刑貳年拾月。
    事  實
一、黃煌森於民國97年9 月8 日上午某時，前往其女友萬梅花位
    於臺北縣板橋市（現改制為新北市板橋區○○○路○ 段174
    巷166 弄9 號4 樓住處，擬邀約萬梅花一起出去找工作，遭
    萬梅花以有事為由婉拒後離去。嗣黃煌森於同日上午10時許
    ，再前往萬梅花之上址住處，經萬梅花開門准許其進入後，
    黃煌森發現陳福來（萬梅花之另一男友）未穿衣服躺在萬梅
    花之臥房床上睡覺，認為陳福來與其女友萬梅花之關係非比
    尋常，勃然大怒，竟萌生殺人之犯意，持萬梅花所有、置放
    在該臥房櫃子上之水果刀1 支，朝躺在床上之陳福來腹部猛
    力刺擊，陳福來痛醒後起身，黃煌森仍不罷手，繼續朝陳福
    來刺擊，總共刺擊4 、5 刀，致陳福來受有腹部穿刺傷併小
    腸穿刺傷（腸道外露）、背部穿刺傷併血胸、左臂及左手穿
    刺傷等傷勢。幸因萬梅花及時趕來攔阻，陳福來趁隙逃出，
    下樓向路人求救，經送醫救治，進行緊急手術併作小腸穿孔
    性裂傷修補、四肢裂傷修補及插胸管，並住院治療，陳福來
    始倖免於死而不遂。黃煌森於行凶後，將上開水果刀1 支丟
    棄現場後逃逸無蹤。警方據報前往處理，在現場扣得上開水
    果刀1 支，循線查悉上情。
二、案經陳福來訴由臺北縣（現改制為新北市）政府警察局板橋
    分局報請臺灣板橋地方法院檢察署檢察官偵查起訴。
    理  由
一、證據能力部分：
  (一)按被告以外之人於審判外之言詞或書面陳述，除法律有規定
    者外，不得作為證據，刑事訴訟法第159 條第1 項定有明文
    。查告訴人陳福來之警詢筆錄，為被告以外之人於審判外之
    言詞陳述紀錄，為傳聞證述，且不符任何得例外取得證據能
    力之特別規定（雖上開陳述內容，與陳福來嗣於本院審判中
    所述不符，惟難認有「具有較可信之特別情況」，且捨此之
    外，本院尚可依其他事證認定犯罪事實，非屬本案證明犯罪
    事實存否所必要者，而與刑事訴訟法第159 條之1 所定要件
    不合），無證據能力，不得作為本案認定被告有罪之依據。
  (二)次按，被告以外之人於審判中有滯留國外或所在不明而無法
    傳喚或傳喚不到之情形者，其於檢察事務官、司法警察官或
    司法警察調查中所為之陳述，經證明具有可信之特別情況，
    且為證明犯罪事實之存否所必要者，得為證據，刑事訴訟法
    第159 條之3 第3 款規定明確。查證人萬梅花於97年9 月19
    日接受臺北縣（現改制為新北市）政府警察局板橋分局詢問
    時所製作之筆錄，固屬被告以外之人於審判外之言詞陳述紀
    錄；惟萬梅花於偵查、審判中，迭經依址傳喚不到，且拘提
    無著，有送達回證、拘票及拘提報告書附卷可稽。又萬梅花
    係被告之女友，關係親密，本案案發之後，萬梅花起初尚為
    被告隱瞞，謊稱行凶者為「李坤城」，嗣於97年9 月19日始
    向警方供出被告之真實身分，並就其於案發當時所親聞親見
    之事實為自由陳述，此觀警詢筆錄所載甚明，顯不可能故意
    對被告為不利之虛偽陳述，是依當時之客觀外在環境與條件
    ，足以證明萬梅花當時所陳述之內容具有可信之特別情況，
    且其陳述復為釐清被告犯案緣由、犯案手法，據以認定本案
    犯罪事實所必要者，依刑事訴訟法第159 條之3 第3 款規定
    ，符合傳聞證據之例外，應有證據能力。
  (三)又被告以外之人於審判外之陳述，雖不符刑事訴訟法第159
    條之1 至之4 之規定，而經當事人於審判程序同意作為證據
    ，法院審酌該言詞陳述或書面陳述作成時之情況，認為適當
    者，亦得為證據；當事人、代理人或辯護人於法院調查證據
    時，知有第159 條第1 項不得為證據之情形，而未於言詞辯
    論終結前聲明異議者，視為有前項之同意，亦據刑事訴訟法
    第159 條之5 規範明確。經查：除陳福來、萬梅花於警詢時
    之陳述外，本件被告、檢察官及辯護人於本院準備程序中均
    未就其他證據資料之證據能力提出爭執，且迄於言詞辯論終
    結前，亦未就本院所調查之其他證據資料主張有刑事訴訟法
    第159 條第1 項不得為證據之情形，應認均已同意其他證據
    資料得作為本案之證據。從而，以下所述之其他證據資料，
    縱有屬傳聞證據，且不符刑事訴訟法第159 條之1 至之4 規
    定之情形者，業經本院審酌各該證據資料作成時之一切客觀
    情況，認均無不適當情事，而有證據能力，合先敘明。
二、訊據被告黃煌森固坦承伊於97年9 月8 日上午10時許，在其
    女友萬梅花位於臺北縣板橋市（現改制為新北市板橋區○○
    ○路○ 段174 巷166 弄9 號4 樓住處臥房內，有持扣案之水
    果刀1 支，朝告訴人陳福來刺擊4 、5 刀，致陳福來受有腹
    部穿刺傷併小腸穿刺傷（腸道外露）、背部穿刺傷併血胸、
    左臂及左手穿刺傷等傷勢不諱，惟否認有殺人未遂之犯行，
    辯稱：伊當時沒有想要殺死陳福來之意思云云。經查：
  (一)被告於上揭時間、地點，有持扣案之水果刀1 支，朝告訴人
    陳福來刺擊4 、5 刀，致陳福來受有腹部穿刺傷併小腸穿刺
    傷（腸道外露）、背部穿刺傷併血胸、左臂及左手穿刺傷等
    傷勢乙節，業據被告供承不諱，核與告訴人陳福來於偵訊時
    、證人萬梅花於97年9 月19日警詢時所述情節相符，且有水
    果刀1 支扣案可資佐證，此外並有臺北縣立醫院（現改制為
    新北市立聯合醫院）病歷摘要表3 份（見97年度偵字第3120
    9 號卷《下稱偵卷》第61、69、89頁）、相關病歷資料影本
    （見本院卷47至89頁）、現場照片3 幀（見偵卷第39頁）、
    扣案物採證照片2 幀（見本院卷第120 頁）附卷足稽，堪認
    屬實。
  (二)依證人萬梅花於97年9 月19日警詢時所述：97年9 月8 日上
    午8 時許，同居人黃煌森前來找我，要我和他一同外出找工
    作，我便回答他說，我今天有事情，你自己先去忙，我沒辦
    法陪你一起出去，他便離開。過沒多久另一位男友陳福來因
    接送我女兒上學後，返回我住處，便和我繼續一起睡覺（前
    一晚陳福來剛好也在我住所和我一起睡覺過夜）。約上午10
    時許，黃煌森再度前來我住所敲門，我起身後開門，黃煌森
    大聲訓斥我說，為何我母親打我行動電話不通，我回答說行
    動電話在我女兒身上，所以我無法接通，你兇什麼兇，未料
    黃煌森聽了之後，便直接衝進我臥房內，發現陳福來身上未
    穿衣服，便和陳福來發生爭執（我當時隱約聽到但是未看見
    ），等我進入房間拉開他們二人時（陳福來和黃煌森拉扯扭
    打），赫然發現陳福來腹部已經流血，當時房間內燈光昏暗
    ，陳福來負傷奪門而出，我當時趕緊拉扯黃煌森手上所持有
    的1 把水果刀，將水果刀丟棄在臥房內電視櫃旁，還大聲罵
    黃煌森說，你幹嘛拿刀殺陳福來啊，黃煌森回答我說，就是
    不爽陳福來在我這裡過夜，離去前還說，反正刺殺他又不會
    死人，便離開我的住所等語（見偵卷第10頁）。另證人即告
    訴人陳福來於偵訊時具結證稱：當天上午我拿錢給萬梅花的
    小孩，並送他們去上課，回來約上午7 時許，因覺得疲倦我
    就進房睡覺，後來我被砍，就痛的跳起來，我也不知道發生
    什麼事等語（見本院卷第51頁）。再徵諸被告自己歷次所供
    ：（問：是否有以水果刀往陳福來腹部刺5 刀？）有，我不
    知道幾刀，我就一直刺。（問：後來是陳福來逃走，還是你
    主動停止刺他？）是他跑下樓…（問：除了刺他腹部，還有
    刺哪裡？）不知道。（問：不知道是何意？）我只想往他身
    上刺。（問：所以刺到什麼地方你也不在乎？）不知道，我
    只想刺他（見99年度偵緝字第2968號卷《下稱偵緝卷》第32
    頁）；（問：何以持水果刀刺向陳福來5 刀？）因為他與我
    女友萬梅花亂來，有不正常的關係（見偵緝卷第47頁）；我
    與萬梅花是同居人…當時我進去房間，看到旁邊櫃子上有水
    果刀，臨時起意，就拿刀殺他（指陳福來），我當時是朝他
    腹部刺，我總共刺了4 、5 刀…萬梅花當時有來阻攔…陳福
    來就是這時趁機逃走，我刺陳福來時，他當時在睡覺（見本
    院卷第31頁反面）；（問：你第一刀刺陳福來哪個部位？）
    腹部。（問：陳福來警詢時說他當時在萬梅花家裡睡覺，突
    然1 把刀從他腹部刺下，他才驚醒過來，有無意見？）沒有
    意見，實情就是如此等語（見本院卷第170 頁反面）。綜上
    所述，堪認本案被告犯案緣由，係被告於案發當天上午某時
    ，前往其女友萬梅花之上址住處，擬邀約萬梅花一起出去找
    工作，遭萬梅花以有事為由婉拒後離去；嗣被告於同日上午
    10時許，再前往萬梅花之上址住處，經萬梅花開門准許其進
    入後，發現陳福來未穿衣服躺在萬梅花之臥房床上睡覺，認
    為陳福來與其女友萬梅花之關係非比尋常，始萌生犯罪之動
    機。而被告犯罪手法，乃係持該臥房櫃子上之水果刀1 支，
    朝躺在床上之陳福來腹部刺擊，陳福來痛醒後起身，被告仍
    不罷手，繼續朝陳福來刺擊，總共刺擊4 、5 刀，嗣因萬梅
    花趕來攔阻，陳福來始趁隙逃出等情，均屬灼然。
  (三)按人體腹部之內有肝、腎、腸、胃等重要器官，故於近距離
    之下，持利刃猛烈刺擊，極有可能造成該人死亡之結果，此
    為眾所周知之事實。而被告當時行凶時所用之扣案水果刀1
    支，主要結構為金屬材質，質地堅硬，刃面銳利，顯有相當
    之殺傷力，而足以危害人之生命安全。詎被告當時竟持該水
    果刀，朝躺在床上之陳福來腹部刺擊，陳福來痛醒後起身，
    被告仍不罷手，繼續朝陳福來刺擊，且陳福來於案發之後，
    隨即送醫緊急救治，經診斷受有腹部穿刺傷併小腸穿刺傷（
    腸道外露）、背部穿刺傷併血胸、左臂及左手穿刺傷等傷勢
    ，必須進行緊急手術併作小腸穿孔性裂傷修補、四肢裂傷修
    補及插胸管，並住院治療，倘不及時送醫，將導致嚴重後果
    ，甚至有可能死亡等情，此觀上揭臺北縣立醫院（現改制為
    新北市立聯合醫院）病歷摘要表3 份、相關病歷資料影本所
    載甚明。被告當時持刀刺擊陳福來之腹部，致陳福來肚破腸
    流，受有上揭傷勢，堪認其持刀刺擊之力道甚為猛烈，下手
    毫不留情。鑑於被告當時所持兇器之殺傷力、攻擊部位、力
    道等客觀情事，足見被告當時已經萌生殺人之犯意，始持刀
    猛力刺擊陳福來之要害部位，其主觀上有殺人之決意、客觀
    上亦已著手於殺人行為之實行，昭然若揭。徵諸被告於行凶
    後，將上開水果刀1 支丟棄現場後逃逸無蹤，既拒不到案，
    亦不出面與陳福來洽商善後事宜，迄至99年11月4 日始為警
    緝獲歸案，且於檢察官偵訊時坦承：（問：是否可以理解持
    刀刺向他人腹部，可能造成他人臟器外露，甚至引發失血過
    多，導致他人死亡？）是。…（問：是否承認殺人未遂之犯
    行？）我承認等語（見偵緝卷第48頁），更無疑義。被告所
    辯：伊當時沒有想要殺死陳福來之意思云云，洵屬畏罪卸責
    之詞，要難採信。
  (四)證人即告訴人陳福來於本院審理時證述略以：我們二人（指
    伊與被告）打架，我們互毆時，我被砍傷的…我看到被告手
    上拿刀，我就跟他理論並扭打，後來他拿刀畫到我的肚子…
    我是在萬梅花房間看電視，有人按門鈴，萬梅花去開門讓他
    進來，後來被告就進來房間，並罵我三字經，我就起來跟被
    告扭打，我根本沒有睡著…當時我與被告扭打，突然覺得很
    痛，原本腸子沒有流出來，因為繼續與被告用力扭打，所以
    腸子才跑出來一點點云云（見本院卷第127 至129 頁）。惟
    此非但與其先前於警詢時所述情節乖違（告訴人陳福來警詢
    時之陳述雖經本院認定無證據能力，但仍得作為彈劾其證詞
    可信度之依據），亦與被告自己所供之案發經過、犯罪手法
    （詳如上述）不符，顯係因於本院審理期間已與被告成立和
    解，無欲繼續追究被告刑責，所為迴護被告之不實陳述，自
    難採為有利於被告之論據。至於萬梅花於警詢時所述之爭執
    聲，顯係被告當時持刀朝躺在床上之陳福來腹部刺擊，陳福
    來痛醒後起身，被告仍不罷手，繼續朝陳福來刺擊，而陳福
    來基於求生本能，必定加以閃避抵擋所造成之聲響，尚難憑
    以證明告訴人陳福來上揭審理時之說詞屬實。另外，辯護人
    所指：倘被告於動手之際已有殺人之意，且係趁陳福來睡著
    之機會動手，按理當選擇陳福來之頭、胸等要害部位動手云
    云。惟人體之腹部亦屬要害之一，已如前述，被告悍然持刀
    刺擊陳福來之腹部，衡情既足以使陳福來斃命，不能徒憑被
    告當時未選擇攻擊其他更容易致命之要害部位，即謂其無殺
    人之主觀上犯意。況且，倘被告當時僅意在傷害而已，大可
    朝陳福來之四肢等不具致命性部位攻擊，詎不為此圖，第1
    刀即朝陳福來之腹部刺擊，其當時係出於殺人決意所為之殺
    人行為，而非單純出於傷害犯意而已，彰彰明甚。
  (五)從而，本案事證已臻明確，被告犯行堪予認定，應依法論科
    。
三、本案被告持刀殺陳福來，幸因萬梅花及時趕來攔阻，陳福來
    趁隙逃出，嗣經送醫救治，始倖免於死而不遂。核被告所為
    ，係犯刑法第271 條第2 項、第1 項之殺人未遂罪。被告已
    著手於殺人行為之實行，惟未生被害人死亡之結果，為未遂
    犯，依刑法第25條第2 項規定按既遂犯之刑減輕之。被告不
    思以理性方法解決感情糾紛，悍然持刀殺人，固屬非是，而
    應加以制裁；惟念其係因驟然見到告訴人陳福來在其女友萬
    梅花之臥房床上，一時激憤喪失理智所致，於到案後，對於
    主要案情未加隱瞞，且於本院審理時已與陳福來成立和解，
    有和解筆錄1 份在卷可憑（見本院卷第139 頁），陳福來亦
    當庭表明為了女孩子的事情，大家都有錯，不欲繼續對被告
    追究刑責（見本院卷第128 頁），本院斟酌上情，認本案縱
    依未遂規定減輕其刑後，科以法定最低刑度，仍嫌過重，客
    觀上足以引起一般同情，實屬情輕法重，其犯罪情狀顯可憫
    恕，爰依刑法第59條規定，酌量遞減輕其刑。爰審酌被告犯
    罪之動機、目的、手段、犯罪時所受刺激、與告訴人之關係
    、對於告訴人所生危害程度及犯罪後之態度等一切情狀，量
    處如主文所示之刑，以示懲儆。被告行凶時所用之扣案水果
    刀1 支，為萬梅花住處內之物品，衡情應係萬梅花所有，而
    非被告所有之物，爰不予宣告沒收，附此敘明。
據上論斷，應依刑事訴訟法第299 條第1 項前段，刑法第271 條
第2 項、第1 項、第25條、第59條，判決如主文。
本案經檢察官陳旭華到庭執行職務。
中    華    民    國   100    年    6     月    10    日
                  刑事第九庭    審判長法  官  李幼
                                      法  官  鄭凱文
                                      法  官  朱嘉川
以上正本證明與原本無異。
如不服本判決應於收受送達後10日內向本院提出上訴書狀，並應
敘述具體理由；其未敘述上訴理由者，應於上訴期間屆滿後20日
內向本院補提理由書（均須按他造當事人之人數附繕本）「切勿
逕送上級法院」。
                                      書記官  林伶芳
中    華    民    國   100    年    6     月    13    日
附錄本案論罪科刑法條全文：
中華民國刑法第271 條
殺人者，處死刑、無期徒刑或10 年以上有期徒刑。
前項之未遂犯罰之。
預備犯第1 項之罪者，處2 年以下有期徒刑。